【裁判字號】    91,訴,5544
【裁判日期】    920113
【裁判案由】    給付工程款
【裁判全文】
臺灣臺北地方法院民事判決                        九十一年度訴字第五五四四號
    原      告    嶺先企業有限公司
    法定代理人    乙○○
    訴訟代理人    林明正律師
    複  代理人    李曉平律師
    被      告    立山營造事業股份有限公司
    法定代理人    甲○○
    訴訟代理人    丙○○
右當事人間請求給付工程款事件，本院判決如左：
    主    文
被告應給付原告新臺幣伍拾伍萬伍仟元及自民國九十一年十月二十二日起至清償日止
，按週年利率百分之五計算之利息。
訴訟費用由被告負擔。
本判決於原告以新台幣壹拾捌萬伍仟元為被告供擔保後，得假執行。
    事    實
甲、原告方面：
一、聲明：如主文第一項所示，並陳明願供擔保請准宣告假執行。
二、陳述：
（一）被告前於民國八十九年十一月三十日與原告簽立工程合約書，約定由原告施作
      臺北縣三重市集美國小第二期校舍新建工程中之「伸縮縫工程」，原告業已依
      約施作完成，並經被告驗收無誤，惟被告尚積欠工程款新台幣（下同）五十五
      萬五千元，履經原告催索，仍遲未給付。又系爭工程經被告驗收完成後，因被
      告仍不給付工程款，故兩造及訴外人顏伯卿就系爭工程款於九十年十一月九日
      簽定和解協議書，被告並保證在和解協議書簽立後二個月內會付款，惟被告仍
      違反系爭協議，遲不給付，因依系爭八十九年十一月三十日工程合約書、九十
      年十一月九日和解協議書約定，訴請被告給付五十五萬五千元，及自起訴狀繕
      本送達翌日即九十一年十月二十一日起至清償日止，按週年利率百分之五計算
      之利息。
（二）被告雖否認兩造曾經簽立工程合約書，但原告提出之工程合約書，與被告承認
      為真正之和解協議書，其上所蓋印之被告公司印文均相同，可見被告將公司印
      章交付顏伯卿，任由顏伯卿持以與原告於八十九年十一月三十一日簽定系爭工
      程合約書，核其行為顯然足以使原告信其為立約當事人，而以代理權授與顏伯
      卿簽定系爭工程合約書，被告抗辯系爭工程合約書上所蓋之印章係遭偽造云云
      ，並不足取。再者，原告於八十九年十一月二十五日就系爭「伸縮縫工程」所
      開立之統一發票上記載被告為買受人，並交付與被告，被告於受領該統一發票
      時即明知系爭「伸縮縫工程」係由原告施作，惟均未見被告於事前或事後有何
      異議或反對，尚且以之為進項憑證向該管稅捐稽徵機關申報扣稅。又被告於系
      爭和解協議書第一條已自陳被告委託顏伯卿就系爭「伸縮縫工程」委由原告施
      作，故被告應對原告負授權人責任，應無疑義。
三、證據：提出工程合約書、被告公司變更登記表、統一發票、和解協議書、臺灣板
    橋地方法院九十年度民執全字第三０六九號裁定書各乙件為證，並聲請訊問證人
    劉燕女、沈國乾，以證明被告確實承諾待驗收後即會給付款項，時間約二個月左
    右，及命被告提出其與集美國小所簽定之工程合約書，證明必須待被告驗收其承
    攬集美國小第二期校舍新建工程正式驗收並取得使用執照後，集美國小方會給付
    工程保留款與被告。
乙、被告方面：
一、聲明：原告之訴及假執行之聲請均駁回。
二、陳述：
    系爭原告請求給付工程款之台北縣三重市集美國小第二期校舍新建工程伸縮縫工
    程，其係發包給與訴外人正昇營造廠有限公司（以下簡稱正昇營造公司）施作，
    正昇營造公司之負責人為顏伯卿，被告未與原告簽定系爭工程合約書，系爭工程
    合約書上所蓋之章非被告公司之印章，且被告亦不知顏伯卿以被告公司之名義與
    原告簽定系爭工程合約書，被告自不負表見代理人之責任。再者，兩造已於九十
    年十一月九日簽立和解協議書，約定被告領取台北縣政府核發之系爭台北縣三重
    市集美國小第二期校舍新建工程之工程保留款後三日內，即給付原告系爭工程款
    ，但被告並未保證簽立和解協議書後二個月內即給付工程款。
三、證據：提出正昇營造公司基本資料查詢表、顏伯卿之正昇營造廠有限公司名片、
    和解協議書各乙份為證。
    理    由
一、本件原告起訴主張：被告前於八十九年十一月三十日與原告簽定工程合約書，約
    定由原告施作臺北縣三重市集美國小第二期校舍新建工程中之「伸縮縫工程」，
    原告業已依約施作完成，並經被告驗收無誤，惟被告尚積欠工程款五十五萬五千
    元履經原告催索，仍遲未給付。又系爭工程經被告驗收完成後，因被告仍不給付
    工程款，故兩造及訴外人顏伯卿於九十年十一月九日就系爭工程款項簽定和解協
    議書，被告保證在該和解協議書簽立後二個月內即給付系爭工程款，惟被告仍違
    反協議，遲不給付，爰依系爭工程合約書及和解協議書之法律關係，訴請被告給
    付原告系爭工程款五十五萬五千元及起訴狀繕本送達翌日即九十一年十月二十二
    日起至清償日止，按週年利率百分之五計算之利息等語。被告則以：系爭工程其
    係發包給正昇營造公司施作，正昇營造公司之負責人為顏伯卿，被告未與原告簽
    定系爭工程合約書，系爭工程合約書上之章非被告公司章，且被告亦不知顏伯卿
    以被告公司之名義與原告簽定系爭工程合約書，被告自不負表見代理人之責任，
    又兩造簽立系爭和解協議書，係約定被告於領取台北縣政府給付之工程款後，再
    給付原告系爭工程款，被告從未承諾原告於簽立系爭和解協議書後二個月即可給
    付原告系爭工程款等語，資為抗辯。
二、原告主張兩造及訴外人顏伯卿於九十年十一月九日就系爭工程款簽定和解協議書
    等事實，為被告所自認，復據原告提出和解協議書乙份為證，並與與原告同屬系
    爭台北縣三重市集美國小第二期校舍之廠商蘭滋達企業公司之負責人沈國乾到庭
    證述之內容相符（見本院九十一年十一月十三日言詞辯論筆錄），原告此部分主
    張，信屬實在。又兩造於九十一年十二月十六日言詞辯論期日，雖就系爭九十年
    十一月九日和解協議書係屬無效為合意，惟原告前主張其係遭被告詐欺方簽立該
    和解協議書，但被告否認曾對原告施行詐術等語，是被告對於原告主張詐欺之事
    實，並未自認，再參酌民事訴訟法第二百七十九條第一項規定：「當事人主張之
    事實，經他造於準備書狀內或言詞辯論時或在受命法官、受託法官前自認者，無
    庸舉證。」同法第二百八十條第一項規定：「當事人對於他造主張之事實，於言
    詞辯論時不爭執者，視同自認。：：：」可見，兩造得合意者僅限於事實，而系
    爭九十年十一月九日和解協議書是否有效，應由本院認定事實適用法律加以判斷
    ，則兩造雖於上開言詞辯論期日合意系爭和解協議書不生效力，然此合意應不得
    拘束本院。況且，原告嗣後已撤回其所為系爭和解協議書係受詐欺之主張，主張
    仍依上開和解協議書訴請被告給付工程款等語，被告亦對原告主張以和解協議書
    訴請被告給付工程款乙節，表示不爭執（見本院九十一年十二月三十日言詞辯論
    筆錄），亦可認兩造已經合意解除其等於九十一年十二月十六日言詞辯論期日所
    為之上開合意，是以，關於系爭和解協議書是否有效，仍應由本院依調查證據之
    結果斟酌全辯論意旨、適用法律加以判斷。
三、系爭和解協議書兩造並未主張或抗辯有何不成立或無效之原因存在（原告原主張
    以詐欺撤銷該和解協議書，惟嗣後已撤回此部分主張），則系爭和解協議書既已
    成立，自應認為其已生效力。次據兩造提出之系爭和解協議書第四條約定：「丙
    方（被告）保證向臺北縣政府領取該工程款約一千零八十萬元後三日內，優先通
    知乙方（原告）領取現金五十五萬五千元及利息，不得以任何理由藉故拖延」，
    被告自認其業於九十一年十二月中旬向臺北縣政府領取前開工程款，被告依系爭
    和解協議書第四條約定應該在三日內給付系爭工程款與原告等語（見本院九十一
    年十二月三十日言詞辯論筆錄），則被告依系爭和解協議書第四條約定應給付原
    告系爭工程款截至本院言詞辯論終結之日止已屆清償期甚明，原告依據系爭和解
    協議書第四條自得訴請被告給付系爭工程款五十五萬五千元，自屬有據。再者，
    系爭和解協議書第二條約定：「甲方（顏伯卿）同意由丙方（被告）支付予乙方
    （原告）前條所述工程款自九十年三月一日起按年息百分之五之利息至清償日止
    ，該利息部份於乙方領取工程之同時一併計算」，亦有和解協議書二份在卷可參
    ，被告既已於九十一年十二月中旬領取系爭和解協議書第四條約定之工程款，被
    告自應於三日給付原告依系爭和解協議書第二條約定計算之利息，被告依系爭和
    解協議書第二條約定應給付自九十年三月一日起至清償日止，按週年利率百分之
    五計付之利息，原告僅訴請被告給付自起訴狀繕本送達翌日即九十一年十月二十
    二日起至清償日止，按週年利率百分之五計算之利息，即無不合，應予准許。
四、綜上所述，原告依兩造於九十年十一月九日簽立之和解協議書，訴請被告給付五
    十五萬五千元，及自起訴狀繕本送達翌日即九十一年十月二十二日起至清償日止
    ，按週年利率百分之五計算之利息，為有理由，應予准許。
五、原告起訴依系爭九十年十一月九日和解協議書、八十九年十一月三十日工程合約
    書，訴請被告給付系爭工程款，原告於同一訴訟程序，主張二訴訟標的，以單一
    聲明，請求法院為同一之判決，本院依兩造於九十年十一月九日簽立之和解協議
    書，已判決原告本件請求全部勝訴，則關於原告依八十九年十一月三十日工程合
    約書訴請被告給付系爭工程款部分，本院即毋庸再為審酌。又原告聲請訊問證人
    劉燕女，證明被告於簽立系爭和解協議書時承諾簽立後二個月即可給付工程款部
    分，因被告已於九十一年十二月中旬領取台北縣政府核發之工程款，且兩造於系
    爭和解協議書第二條已明文約定被告應給付自九十年三月一日起至清償日止，按
    週年利率百分之五計算之利息，則關於被告於簽立系爭和解協議書時是否有原告
    所稱之承諾，即與本案判決無涉，本院認無訊問之必要。又原告雖聲請命被告提
    出其與集美國小所簽定之工程合約書，以證明必須待被告承攬集美國小第二期校
    舍新建工程正式驗收並取得使用執照後，集美國小方會給付工程保留款與被告乙
    節，亦與本院本案判決無影響，本院認無命被告提出之必要，又因本件事證已臻
    明確，兩造其餘主張陳述及所提之證據，均毋庸再予審酌，附此敘明。
六、原告陳明願供擔保，聲請宣告假執行，核無不合，爰酌定相當擔保金額准許之
   。
七、據上論結，原告之訴為有理由，依民事訴訟法第七十八條、第三百九十條第二項
    ，判決如主文。
中      華      民      國    九十二    年      一      月      十三    日
                                            民事第三庭法  官    黃書苑
右正本係照原本作成
如對本判決不服，需於收受本判決後二十日內向本院提出上訴狀
中      華      民      國    九十二    年      一      月      十三    日
                                                       書記官   趙淑華


司法院資訊處製作；財團法人民間司法改革基金會備份。
